【裁判字號】    91,訴,2343
【裁判日期】    920514
【裁判案由】    損害賠償
【裁判全文】
臺灣桃園地方法院民事判決  九十一年度訴字第二三四三號
    原      告  國泰人壽保險股份有限公司
    法定代理人  丙○○
    送達代收人  丁○○
    訴訟代理人  甲○○
    被      告  乙○○
右當事人間請求損害賠償事件，經本院刑事庭以九十一年度附民字第一九四號裁定移
送前來，本院判決如左：
    主      文
被告應給付原告新臺幣壹佰零貳萬參仟貳佰貳拾柒元，及自民國九十一年九月二十六
日起至清償日止，按年息百分之五計算之利息。
訴訟費用由被告負擔。
本判決於原告以新臺幣參拾肆萬貳仟元為被告供擔保後，得假執行。
    事      實
甲、原告方面：
一、聲明：除假執行擔保金額外，求為判決如主文。
二、陳述：被告原係原告之業務員，為從事業務之人，竟基於意圖為自己不法所有之
    概括犯意，自民國八十六年十二月六日起至八十九年五月三十一日止，趁負責代
    收原告保險客戶之保險費及收取保單質押貸款利息之機會，將所收得應上繳原告
    之保險客戶之保險費及保單質押貸款利息等款項，共新臺幣（下同）一百零二萬
    三千二百二十七元，均侵吞入己。被告所涉刑事責任部分，業經本院以九十一年
    度易字第一三二○號刑事判決處被告有期徒刑八月確定在案。被告所為之上開業
    務侵占行為，造成原告之損害，自應負賠償責任。屢經催討，被告迄今仍未給付
    ，爰依民法第一百八十四條第一項前段侵權行為損害賠償責任之規定，請求被告
    給付如訴之聲明所示。
乙、被告方面：
一、聲明：請求駁回原告之訴及假執行之聲請。
二、陳述：對原告主張被告因業務關係，侵占上開保險客戶之保險費及保單質押貸款
    利息等款項之數額並不爭執，原告所陳述之事實亦為真正，惟現無資力一次清償
    。
丙、本院依職權調閱本院九十一年度易字第一三二○號業務侵占案件刑事卷宗。
    理      由
壹、程序方面：
按訴狀送達後，原告不得將原訴變更或追加他訴，但擴張或減縮應受判決事項之聲明
者，不在此限，民事訴訟法第二百五十五條第一項第三款定有明文。本件原告起訴時
原請求被告給付原告一百十五萬五千五百五十三元，及自起訴狀繕本送達被告翌日起
至清償日止，按年息百分之五計算之利息。嗣於訴訟進行中，變更請求被告應給付原
告一百零二萬三千二百二十七元，及自起訴狀繕本送達被告翌日起至清償日止，按年
息百分之五計算之利息，核其先後所為變更請求，僅係單純減縮應受判決事項之聲明
，揆諸上開規定，於法並無不合，應予准許。
貳、實體方面：
一、原告起訴主張被告原係原告之業務員，為從事業務之人，竟基於意圖為自己不法
    所有之概括犯意，自八十六年十二月六日起至八十九年五月三十一日止，趁負責
    代收原告保險客戶之保險費及收取保單質押貸款利息之機會，將所收得應上繳原
    告之保險客戶之保險費及保單質押貸款利息等款項，共一百零二萬三千二百二十
    七元，均侵吞入己等事實，為被告所自認，並經本院依職權調閱本院九十一年度
    易字第一三二○號業務侵占案卷審核屬實，故堪信原告之主張為真實。
二、按因故意或過失，不法侵害他人之權利者，負損害賠償責任，民法第一百八十四
    條第一項前段定有明文。本件被告既確有為從事業務之人，卻侵吞業務上所收取
    上開保險費及保單質押貸款利息等款項之事實，即與民法第一百八十四條第一項
    前段侵權行為規定之要件相當。至被告雖抗辯其現無資力一次清償等語，惟查，
    債務人是否有資力清償債務係日後對其為強制執行是否有效果之問題，被告抗辯
    其無資力清償云云，對原告本件請求權之成立及行使並無影響，是其此抗辯並無
    足採。綜上所述，原告請求被告負損害賠償責任自屬可採。
三、從而，原告依據民法第一百八十四條第一項前段侵權行為之法律關係，請求被告
    給付原告一百零二萬三千二百二十七元，及自起訴狀繕本送達被告翌日即九十一
    年九月二十六日起至清償日止，按年息百分之五計算之利息，為有理由，應予准
    許。
四、原告陳明願供擔保，聲請宣告假執行，經核並無不合，爰酌定相當之擔保金額併
    宣告之。
五、據上論結，本件原告之訴為有理由，依民事訴訟法第七十八條、第三百九十條第
    二項，判決如主文。
中      華      民      國    九十二    年      五      月    十四      日
                                        臺灣桃園地方法院民事第一庭
~B法      官  王美玲
右為正本係照原本作成
如對本判決上訴須於判決送達後廿日內向本院提出上訴狀
中      華      民      國    九十二    年      五      月    十四      日
~B書  記  官  王順天


司法院資訊處製作；財團法人民間司法改革基金會備份。
